臺灣高等法院臺中分院刑事判決　　　　　　　　　九十三年度上訴字第一九五○號
　　上　訴　人
　　即　被　告　己○○
　　指定辯護人　甲○○律師
右列上訴人因強盜等案件，不服臺灣臺中地方法院中華民國九十三年十一月三日第一
審判決（民國九十三年度訴字第八三九號；起訴案號：臺灣臺中地方法院檢察署九十
二年度偵字第一七六六八號），提起上訴，本院判決如左：
    主  文
上訴駁回。
    事  實
一、己○○與戊○○（業經本院於民國九十三年八月三十一日以九十三年度上訴字第
    一一二○號判處有期徒刑九年，據提起上訴，經最高法院於九十三年十一月十一
    日以九十三年度臺上字第五九七四號駁回上訴確定）、乙○○（業經本院於九十
    年七月十日以九十年度上訴字第八○九號判處有期徒刑九年，據提起上訴，經最
    高法院於九十年九月二十七日以九十年度臺上字第五九三二號駁回上訴確定）三
    人，共同基於意圖為自己不法所有之犯意聯絡，於八十九年四月十一日凌晨四時
    二十分許，由己○○駕駛一輛車牌號碼不詳之豐田廠牌白色自小客車，搭載乙○○、戊○○二人，在臺中縣烏日鄉○○村○○路光明一號橋前，由戊○○執持不
    知何人所有之紅色指揮棒一支，佯裝警察路檢，並攔下正騎乘機車路過該處之丙○○，丙○○被攔停並要求出示證件之時，乙○○即下車，丙○○立刻察覺情況
    有異，乃轉身朝對面車道方向逃離，卻不慎跌倒，戊○○、乙○○因而追上丙○○，戊○○乃將丙○○壓制在地，並與乙○○共同將丙○○押上該自小客車，再
    以不知何人所有之膠帶綑綁丙○○雙手、雙眼及嘴巴，而以此強暴之方式，至使
    丙○○不能抗拒而強盜其身上之現金新臺幣（下同）三百元、放置於機車置物箱
    之大皮包一只（內有現金九百元、面額一萬六千元之支票一張、ＡＣＥＲ廠牌Ｇ
    五三○型號搭配門號0000000000號之行動電話一支）及丙○○手持之
    皮夾一個（內有國民身分證、駕照、行照、健保卡、臺新銀行信用卡、臺中縣烏
    日鄉農會提款卡、中興銀行提款卡、七信提款卡、華南銀行提款卡、郵局提款卡
    各一張等物），戊○○於取得丙○○所有之前開提款卡後，即追問丙○○提款卡
    之密碼，丙○○不願告知，負責駕駛該自小客車之賴世杰即對丙○○出言恫嚇：
    「要說出提款卡密碼，不然就要讓妳死」等語，致丙○○擔心生命安危，因而心
    生畏懼，乃告知其所有臺中縣烏日鄉農會提款卡之密碼。己○○、戊○○與乙○○三人乃復共同基於意圖為自己不法之所有，以不正方法由自動付款設備取得他
    人之物之犯意聯絡，隨即續押丙○○，驅車至臺中縣霧峰鄉○○路霧峰鄉農會北
    柳分會前之自動提款機，先由乙○○持該提款卡下車提款，乙○○下車後，未免
    遭提款機之攝影機拍攝洩漏真實身份，乃隨手自停放於提款機前之機車置物籃內
    拿取不知何人所有之黃色雨衣一件，披覆身上，作為掩飾，乙○○因故未領得款
    項，而換由己○○披上前開黃色雨衣，遮掩整個臉部，順利自提款機提領得款一
    萬九千元。得手後，己○○、戊○○與乙○○三人即將丙○○載往臺中縣烏日鄉
    大里溪畔任令下車，強盜所得財物，現金部分經花用殆盡，其餘財物、證件則丟
    棄在南投縣草屯鎮南開工專附近水溝內（業已滅失）。嗣經丙○○向臺中縣警察
    局烏日分局五光派出所報案後，經臺中縣警察局烏日分局報請臺灣臺中地方法院
    檢察署檢察官指揮偵辦，於八十九年四月二十八日下午八時許，持臺灣臺中地方
法院檢察署檢察官所核發之搜索票，前往南投縣埔里鎮○○街二一九巷三二號己○○住處，當場查獲己○○、戊○○二人，進而查悉上情。
二、案經丙○○訴由臺中縣警察局烏日分局報告臺灣臺中地方法院檢察署檢察官偵查
    起訴。
    理  由
一、訊據被告己○○矢口否認有何結夥三人以上強盜及利用不正設備詐欺取財之犯行
    ，辯稱：伊並未參與強盜之行為，案發當天，伊係為了向張世昌拿取毒品安非他
    命，才會約在臺中縣霧峰鄉○○路霧峰鄉農會提款機前見面，後來戊○○、乙○○開車過來，乙○○並要求伊將停放在騎樓下之摩托車上之黃色雨衣交給他，伊
    便代為拿取，所以黃色雨衣上才會有伊的指紋，伊並未去提款機領款，至於警詢
    中之自白供述，係因為遭受警察刑求，才會承認，伊被送到臺灣臺中地方法院檢
    察署時，身上還有傷，事後並有前往醫院驗傷云云。經查：
  (一)被害人丙○○先於八十九年四月十一日警詢中指稱：「我於八十九年四月十一日
    凌晨四時二十分許，駕駛重型機車ＮＲＥ─二一六號，由光明路臺中方向往溪南
    方向行駛，行經光明路光明一號橋前，忽然有乙部車過來（跟我同方向），打開
    車窗手拿乙支紅色指揮棒將我攔下來，然後就乙名男子下車叫我將證件拿出來，
    該名男子身穿類似警察衣服，然後約五分鐘又有一名男子下車，當時我感覺不對
    ，就跑向對面車道，該兩名男子就追上來把我壓在地上，就把我帶上車，然後我
    聽到開車的男子叫他們二人將我捆綁，然後他們就用膠布貼住我的眼睛、嘴巴及
    雙手綑綁，於車內並將我皮夾搶過去，然後就問我皮夾內提款卡號碼，我就告訴
    他提款卡只有農會裡面還有錢，於是對方載我到提款機領錢，領完錢後將我載到
    堤岸路（五福方向）將我丟下車」、「我被他們綑綁上車後有二人就將我綑綁並
    壓在後面乘客座，用衣服將我蓋住，所以我不知道歹徒載我至何處領錢，只有感
    覺繞來繞去約十多分鐘，而提款卡內有現金一萬九千元，．．．」、「除被領走
    現金一萬二千元外，我身上現金三百元，機車置物箱九百元，及被歹徒拿走之黑
    色皮夾，內有我本人所有之身份證、駕照、行照、健保卡、台新銀行信用卡及中
    興銀行、溪埧農會、七信、華南銀行及郵局提款卡及我的大哥大，我所有之大哥
    大為ＡＣＥＲ—Ｇ五三○、銀色、號碼為0000000000」、「歹徒共有
    三人，其中二名，一名約一百六十多公分，中等身材，穿著類似警察制服，額頭
    貼著米色繃帶，而另一名約一百七十多公分，高高瘦瘦，長相我沒有看清楚，另
    外一名駕駛因沒有下車，所以不知道其特徵．．．」、「歹徒於領完錢後將我丟
    下車後，我打開膠帶後，回頭有看到該車為豐田ＴＯＹＯＴＡ白色．．．」等語
    （見八十九年度偵字第九九○二號偵查影卷第十七至十九頁）；再於八十九年四
    月二十八日警詢時指稱：「（問：警方依線索查獲三名涉嫌人，經你當場指認，
    有無強盜你財物之人？）經我當場指認就是他（戊○○），另外一個（己○○）
    經我聽他的聲音，是在前座開車的人，我肯定。」、「（問：你所指認之戊○○
    在強盜你的財物時，是從事何事？）戊○○就是拿指揮棒要攔我停車之人，之後
    他也有下車追我，把我壓在地上並架上車子」、「（問：你所指認之己○○為何
    是聽聲音？）因當時己○○他沒下車追我，我被架上車後即被綑綁，雙手、眼睛
    、嘴巴均被膠布貼著，所以我看不見駕駛人，但我聽他們在車上交談的聲音，所
    以我能肯定己○○是駕駛人」（見八十九年度偵字第九九○二號偵查影卷第二十
    頁正面、反面）等語；復於本院九十年度上訴字第八○九號共犯乙○○強盜案件
    審理時到庭結證稱：「我被押上車後，坐在我左側的人（即戊○○）一直命令坐
    在右邊的人（即乙○○）用膠帶把我綑綁起來，他可能害怕，綁我到一半時，膠
    帶就掉下來了，一開始我要跑時，戊○○、乙○○二人追上來，戊○○先追上來
    ，我跌倒，他壓住我，然後叫乙○○過來，二人將我帶上車，當時乙○○是由何
    處下車，我不知道」、「當時他們攔我下來要我拿證件出來，我打開機車置物箱
    拿出皮包，我由皮包內拿出皮夾拿證件給他們時，另外有壹個人下車，我覺得不
    對，我拿著皮夾就跑了，當時我置物箱內尚有一張一萬六千元的支票，是公司給
    我的薪水，後來我被釋放後，發現支票不見了，大哥大也不見了，支票的部份，
    公司有幫我止付」、「是戊○○拿走我的皮夾並問我提款卡號碼，我沒有說，後
    來賴世杰就恐嚇說要我講出提款卡號碼，否則要我試試看，我就告訴他」、「我
    被領走了一萬九千元，事後我去刷存摺才知道的」、「（問：事後證件以及其他
    東西有無拿回？）沒有」、「（問：被劫的東西除了支票外，是否如警詢中所言
    ？）是的」、「（問：第一次是乙○○下車去領錢？）是的，他上車說領不到錢
    ，己○○對我說妳慘了，妳裡面究竟有沒有錢，我說裡面確實有一萬九千元，戊○○有罵乙○○說他有夠笨連領錢都不會等語」等語（見本院九十年度上訴字第
    八○九號案卷第六六至六九頁），被害人丙○○先後指述之情節均屬相符，並無
    增刪匿飾之情，且被害人丙○○與被告並無任何關係，自無蓄意構詞誣陷。又共
    犯乙○○亦於偵查中坦承有參與作案之情（見八十九年度偵字第九九○二號偵查
    影卷第一一四頁），事後並經本院以九十年度上訴字第八○九號判處有罪在案，
    且經最高法院以九十年度臺上字第五九三二號駁回上訴確定；而共犯戊○○亦於
    原審法院及本院就其所涉強盜案件審理時坦承共同強盜之犯行，而經本院以九十
    三年度上訴字第一一二○號判處有罪在案，且經最高法院以九十三年度臺上字第
    五九七四號駁回上訴確定在案，此業經本院調閱本院九十年度上訴字第八○九號
    共犯乙○○強盜案件全卷及本院九十三年度上訴字第一一二○號共犯戊○○強盜
    案件全卷查明屬實。再者，被告與共犯乙○○前往農會提款機之時，為免暴露身
    份，披覆黃色雨衣，遮掩臉部特徵，以提領款項得手之情，亦經該農會提款機內
    部所建置之自動攝影機所攝錄，此有扣案之黃色雨衣一件、提款機監視錄影帶一
    份可資佐證（見八十九年度偵字第九九○二號偵查影卷第五三頁反面），並有提
    款機監視錄影帶翻拍照片影本二張（見八十九年度偵字第九九○二號偵查影卷第
    三七頁反面）、被害人丙○○所有烏日鄉農會活期存款存摺封面影本暨存提款明
    細影本一紙（見本院九十年度上訴字第八○九號刑事卷宗第七七頁正面、反面）
    在卷可稽，且被告與共犯乙○○提款時所披覆之黃色雨衣，經採集指紋送驗結果
    ，其上確實有被告與共犯乙○○之指紋，此有內政部警政署刑事警察局八十九年
    四月十四日局紋字第四○五號鑑定書影本一份（見八十九年度偵字第九九○二號
    偵查影卷第三八至四四頁）在卷為憑。觀諸上情，被害人丙○○之指述內容與共
    犯戊○○、乙○○之供述內容及現有事證，均屬相符，因此，被告與共犯戊○○
    、乙○○共同強盜被害人丙○○財物及利用自動提款機詐領被害人丙○○存款之
    情，應堪置信。
  (二)至於被告辯稱案發當時並未在場參與強盜及利用自動提款機詐領款項之行為，警
    詢自白係出於刑求云云。惟據共犯乙○○於本院九十年度上訴字第八○九號其所
    犯強盜案件九十年五月三十日審理中供稱：「（問：當天車子是何人開的？）自
    始至終都是己○○開的」等語（見本院九十年度上訴字第八○九號審理卷第七二
    頁）；且共犯戊○○亦於該案九十年五月三十日審理時到庭證稱：「（問：當天
    車子自始至終都是己○○駕駛的？）是的」、「（問：搶來的錢如何朋分？）我
    拿了四千元給乙○○、一萬元給己○○，他們二人不拿，所以全部我一人花掉了
    」等語（見本院九十年度上訴字第八○九號審理卷第九六、九七頁），被告與共
    犯戊○○係至親兄弟關係，自無可能故入其罪，無端將其牽扯涉案，且若無參與
    犯案，共犯戊○○何以願意將強盜所得之款項，分配予被告，顯見被告確有參與
    共犯戊○○、乙○○之強盜犯行；又觀諸前開供述內容，足以發現共犯戊○○對
    於被告在場參與之證述內容與共犯乙○○之供述內容完全相符，參諸被害人丙○○遭被告等三人強押一、二個小時之久，其間聆聽被告等三人之談話情形，自有
    充裕之時間瞭解被告等三人之聲音，是其於案發後之二個多星期（即於八十九年
    四月二十八日警詢時）對被告等三人之聲音應仍記憶猶新，其依據聲音指認，被
    告即係坐在駕駛座上並出言恐嚇要求交出密碼之人，應非無據，由此更徵被告參
    與強盜犯行之真實性。是以，被告既於案發當天擔任駕駛之工作，對於強盜被害
    人廖美霞之犯行，全程在場，更進而參與恐嚇協助取得被害人丙○○之提款卡密
    碼，並親自前往自動提款機提領款項，足認對於共犯戊○○、乙○○強盜及利用
    自動提款機詐領款項之犯行，有所認知，並合意參與犯行，應堪認定被告與共犯
    戊○○、乙○○三人間，確有共同強盜、利用自動提款機詐領款項之犯意聯絡及
    行為分擔，為共同正犯。次以，被告於原審及本院審理時提出刑求抗辯，主張警
    詢自白供述係出於警察毆打所為之非任意性供述，對於被告提出之刑求抗辯，共
    犯戊○○固於原審審理中指證其與被告均遭受警察毆打，然共犯戊○○及被告對
    於出手毆打之員警並無從具體指認。且經原審向行政院衛生署臺中醫院調閱被告
    之病歷資料顯示，被告係於八十九年五月三日始前往該醫院驗傷，經診斷結果為
    右手腕內側及左肩胛骨處，分別有輕微之受傷，此有該醫院九十三年九月十四日
    中醫歷字第○九三○○○七九三二號函所檢附之病歷影本一份（見原審卷第九四
    至九六頁）在卷可稽，可見被告前往醫院驗傷之時間，距離臺中縣警察局烏日分
    局八十九年四月二十八日晚間之搜索逮捕行動，已有五天之時間。而被告係於八
    十九年四月二十九日下午二時三十分許即經臺中警察局烏日分局移送臺灣臺中地
    方法院檢察署檢察官訊問，並經該署檢察官於同日下午三時五十八分許訊問完畢
    諭知飭回，並未遭受羈押乙節，亦有該次檢察官訊問之點名單及訊問筆錄各一份
    （見本院九十年度上訴字第八○九號共犯乙○○強盜案卷內之八十九年度核退字
    第二○五四號偵查卷第一至三頁）附卷足按，故被告於八十九年四月二十九日下
    午三時五十八分許，即有完全之行動自由，為何不立刻就醫檢查，以確認傷勢，
    卻待事隔五日後，始就醫檢查。又證人即負責製作被告警詢筆錄之員警王家裕於
    原審結證稱：查獲當時，被告原本正要騎乘外出，經警由兩側包抄，在圍捕過程
    中，雙方發生拉扯爭執，以致被告之機車摔倒，人也連帶跌落在地，之後被告還
    是繼續掙扎，難免因此造成身體之外傷等語（見原審卷第一二七頁），核與證人
    即查獲當時與被告同在現場之友人白家任於偵查中證稱：「有一潘性友人去戊○○家，聯絡我去他家，我去後己○○先向我借機車，警察到後就抓己○○，並將
    他壓制於地面上」等語（見八十九年度偵字第九九○二號偵查影卷第九九頁反面
    ）相符，因此，證人王家裕所述之情節，應堪置信，被告提出之刑求抗辯，既無
    具體事證，自難予採信。況且，本院認定本案事實所依憑之證據，並未引用被告
    之警詢供述，則被告提出之刑求抗辯，無非係要求排除警詢自白供述之證據能力
    ，而本院既未引用被告及共犯戊○○、乙○○於警詢中之自白供述內容，因此，
    被告提出之刑求抗辯，不論成立與否，對於被告參與強盜及利用自動提款機詐領
    款項等犯行之成立，並無重要之關連性存在。另以，共犯戊○○、乙○○固於本
    件原審及本院審理中均到庭證稱被告並未參與強盜及利用自動提款機詐領款項之
    犯行，穿著黃色雨衣提款之人係共犯戊○○，並非被告，被告並未在車上云云，
    然共犯戊○○、乙○○分別於本院九十年度上訴字第八○九號共犯乙○○強盜案
    件審理中到庭陳述屬實，業如前述，且被告若未參與前開犯行，何以黃色雨衣上
    僅有被告與共犯乙○○之指紋，卻無共犯戊○○之指紋，且被告何以要跟共犯戊○○刻意邀約在欲詐領被害人丙○○款項之自動提款機所在地，無故增添被告涉
    案之嫌疑程度。再者，被告就其為何於案發時出現在自動提款機前，先係於八十
    九年四月二十九日檢察官訊問時辯稱：是乙○○欠伊錢，於當時凌晨三時許，約
    伊到霧峰農會，說他要領二千元給伊，伊就將雨衣交給他去領錢，他領到後，伊
    要向他要二千元，他說好，但卻馬上離開，伊就追不上他云云（見本院九十年度
    上訴字第八○九號共犯乙○○強盜案卷內之八十九年度核退字第二○五四號偵查
    卷第二頁反面）；再於原審九十三年十月二十日審理時改稱：伊於當時至該處是
    要向戊○○拿毒品，伊係開一部福特綠色的車子過去云云（見原審卷第一三三頁
    ）；繼於本院準備程序時供稱：伊於案發當時是到現場要向戊○○拿毒品，伊先
    到場，他們的車才到，乙○○就下車叫伊拿路邊機車上的黃色雨衣給他，伊問乙○○說有無安非他命，他說沒有，伊就生氣開車走了，伊根本未上前去他們車內
    與戊○○講話云云（見本院卷第九七頁），顯見被告就此節前後所供不一。而共
    犯戊○○於原審九十三年十月二十日審理時證稱：案發當時是己○○要來向其拿
    毒品，其叫他從對面拿一件雨衣給其，他就拿給乙○○云云（見原審卷第一一六
    、一一七頁）；再於本院九十四年二月十七日審理時證稱：案發當時是己○○要
    來向其拿藥及牽車，因當時其係開己○○的車，其要將車還給己○○，其便載己○○及乙○○一起離開，先讓乙○○在南開工專下車，再與己○○一起離開，當
    時其有要拿錢給己○○，但己○○不拿云云（見本院卷第一三七、一四○、一四
    一頁）。另共犯乙○○於原審九十三年十月二十日審理時證稱：當時雨衣是何人
    拿出來的我不知道，戊○○有說有人要來拿藥，但其沒有看到人，不過印象中好
    像有人來，至於有無上車其不確定云云（見原審卷第一二三、一二四頁）；再於
    本院九十四年二月十七日審理時證稱：「（指定辯護人問：己○○在案發當天究
    竟有無與你們一起犯案？）當天我有吸毒，而且有喝酒，之前我朋友戊○○說他
    有個大哥要來」、「（指定辯護人問：戊○○有無告訴你那個大哥是何人？）在
    電話中他就只有講他大哥而已，我不知道他與他說的大哥是何關係，因為那個人
    我也不熟」、「（指定辯護人問：你剛才稱那個大哥，案發的時候有無到場？）
    好像有人來，我不能確定，因為我和他不熟。就是他們有約在領錢的地方」、「
    （指定辯護人問：那個大哥來的時候，你有無看到他？）是有人來，因為我在車
    內，他們在外面講話」云云（見本院卷第一二九、一三○頁），可知共犯戊○○
    、乙○○所證述被告如何於案發期間至案發提款機前之情節，各自所述之內容前
    後均有歧異之處，且被告與共犯戊○○、乙○○三人所稱之情節更是破綻百出，
    此觀諸被告於原審及本院審理時稱：其係自己開一部福特綠色的車子到現場，因
    拿不到安非他命，便生氣駕車離去，完全未與戊○○講話云云，而共犯戊○○則
    於原審審理時稱：當時其有叫己○○拿雨衣云云，並於本院審理時稱：當時己○○是到現場拿藥及牽車子，故其後來開車載己○○一起離開現場，其有要拿錢給
    己○○，但己○○不拿云云，尤可見其等陳述甚為矛盾。況且不論被告所言係要
    到現場向共犯乙○○拿錢或是要向共犯戊○○拿取毒品，則被告大可與共犯乙○○或戊○○邀約至其他安全處所，何須約於半夜，復約在犯案現場，顯與常情事
    理相違。又依被害人丙○○之指述及共犯戊○○、乙○○之供詞，本件共犯確有
    三人，倘若被告確未犯案，共犯戊○○身為被告之親弟弟何人不立即供出另名共
    犯之身分，以利追查，並使被告獲取清白，反於本院九十年度上訴字第八○九號
    共犯乙○○強盜案件九十年五月三十日審理時證稱：案發當時係由己○○開車等
    語；雖共犯戊○○於原審九十三年十月二十日及本院九十四年二月十七日審理時
    陳稱：另名共犯是一位綽號「辛○」之庚○○，約六十六或六十七年次，埔里大
    成國中畢業，少年時曾犯案，與其是彰化田中感化院的同學，後來「辛○」復於
    八十四年五月因案再入南投看守所云云，然據本院以「辛○」及「庚○○」查詢
    前科資料，僅有一位四十四年次之辛○，此外查無其他「辛○」及「庚○○」之
    人乙情，亦有本院以「辛○」及「庚○○」查詢被告前案紀錄表各一份在卷足參
    ，可見共犯戊○○此部分所稱，尚屬無據。準此，共犯戊○○、乙○○事後翻異
    前詞，顯係為袒護被告而為避重就輕之脫詞，更與前開相關事證不相符合，自難
    據以採信。末以，被告聲請傳喚被害人丙○○到庭作證部分，被害人丙○○具狀
    向本院表示案發後距離現今，已有相當時日，已經不復記憶，不願到庭作證，本
    院審酌被害人丙○○業經於警詢、偵查及原審另案審理、本院案審理中到庭證述
    綦詳，應無再行傳喚被害人丙○○到場應訊，憑增被害人丙○○遭受二度傷害之
    必要，附此敘明。
  (三)綜上所述，被告與共犯戊○○、乙○○結夥三人，共同以強暴手段，強盜被害人
    丙○○所有之財物，並以恐嚇之手段，獲取被害人丙○○之提款卡密碼，進而利
    用自動提款機，詐領被害人丙○○帳戶內之款項等情，應堪認定。被告提出之不
    在場、刑求等所辯，顯與現有事證不相符合，應係事後卸責之詞，要難採信。本
    件事證已臻明確，被告犯行，洵堪認定。
二、按懲治盜匪條例於四十六年六月五日修正公布，刪除第八條施行期間一年及第十
    條依特種刑事案件訴訟條例審理之規定，其原第九條改為第八條，第十一條改為
    第九條。修正前本條例全部內容，曾經立法院民刑商法委員會審查，認尚有繼續
    沿用之必要，始改採為新法之全部條文，並重新調整條次，形式上雖是「修正」
    ，實質上係明白確認懲治盜匪條例已從臨時性舊法改制為常態性之刑事特別法，
    等同於制定新法，因此，懲治盜匪條例重新立法之合法性，應不因修正前曾施行
    期滿始以命令展期而有影響，是懲治盜匪條例自始並無失效之情形，於本案犯案
    當時仍屬有效之法律（參照最高法院九十年臺非字第三二四號、八十八年臺上字
    第三○九八號判決意旨）。次按懲治盜匪條例係刑法之特別法，依特別法優於普
    通法之法條競合關係，應優先於刑法之適用，且查，立法院於九十一年一月八日
    通過廢止懲治盜匪條例，並同時修正刑法第三百二十八條、第三百三十條、第三
    百三十一條等條文內容，其中第三百二十八條修正為「意圖為自己或第三人之所
    有，以強暴、脅迫、藥劑、催眠術或他法，至使不能抗拒，而取他人之物或使其
    交付者，為強盜罪，處五年以上有期徒刑。以前項方法得財產上不法之利益或使
    第三人得之者，亦同。犯強盜罪因而致人於死者，處死刑、無期徒刑或十年以上
    有期徒刑，致重傷者，處無期徒刑或七年以上有期徒刑。第一項及第二項之未遂
    犯罰之。預備犯強盜罪者，處一年以下有期徒刑、拘役或三千元以下罰金。」，
    第三百三十條修正為「犯強盜罪而有第三百二十一條第一項各款情形之一者，處
    七年以上有期徒刑。前項之未遂犯罰之」，上開廢止、修正之法律並經總統於九
    十一年一月三十日公布生效，是被告犯罪後，懲治盜匪條例既經廢止，本應適用
    修正前有效之刑法論處，然依現行見解「新刑法施行後，懲治盜匪條例廢止，將
    來比較刑之輕重時，不以新刑法與舊刑法比較，應適用新刑法與懲治盜匪條例比
    較定之」（參照最高法院決議），認應將該廢止之懲治盜匪條例與修正後之新刑
    法加以比較，是經比較之結果，應以修正後之新刑法有利於被告，本件被告右開
    犯罪，自應依修正後之刑法論處，先予敘明。又按刑法強盜罪所稱之「強暴」，
    指對人之身體，且足以抑制他人抵抗程度之有形力之行使；亦即直接或間接對於
    人之身體施以暴力，壓制被害人之抗拒。至於是否「不能抗拒」，除應考量行為
    人所實施之不法手段是否足以抑制通常人之抗拒，使之喪失自由意思外，並應客
    觀考察被害人之年齡、性別、性格、體能及當時所處環境等因素，以為判別標準
    ，均如前述。查本件被告夥同共犯戊○○、乙○○三人為本件強盜犯行，先由共
    犯戊○○壓住倒地之被害人丙○○，再由共犯戊○○、乙○○二人共同將被害人
    丙○○押上小自客車上，且以膠帶綑綁被害人丙○○雙手、雙眼及嘴巴，隨而取
    其財物，續即強押被害人丙○○，驅車至自動提款機，而以強劫所得之提款卡提
    領得款項，業經認定如前，則依被告於行為當時對被害人丙○○所實施之上開強
    暴行為，依當時客觀環境觀察，自足以壓抑被害人丙○○之意思自由，而達不能
    抗拒之程度，是核被告所為係犯刑法第三百三十條第一項之結夥三人強盜罪（即
    犯強盜罪而有刑法第三百二十一條第一項第四款之情形）及同法第三百三十九條
    之二第一項之由自動付款設備取得他人之物罪。被告與共犯戊○○、乙○○間就
    此部分犯行具有犯意聯絡及行為分擔，為共同正犯。另被告此部分所犯二罪間有
    方法、結果之牽連關係，應從一重之結夥三人強盜罪處斷。又按強盜罪強取財物
    之內容，當然含有使人行無義務之事，或妨害人行使權利等妨害自由罪之性質，
    已如前述，是本件被告於強盜犯行中妨害被害人丙○○之自由及恐嚇被害人丙○○供出提款卡密碼，係為遂行其強盜取財之犯行，自毋庸再論以妨害自由及恐嚇
    罪責。至被告犯罪所得，現金部分均經花用完盡，餘則為被告隨意棄置，為免日
    後執行之困難，爰均不予宣告沒收。
三、原審以被告罪證明確，適用上開刑法第二條第一項前段、第二十八條、（修正後
    ）刑法第三百三十條第一項、第三百三十九條之二第一項，刑法第五十五條等規
    定，並審酌被告參與強盜犯行，擔任駕駛之地位，並以出言恐嚇之手段，取得被
    害人之提款卡密碼，以提領款項得手，被告係共犯戊○○之哥哥，而共犯乙○○
    是共犯戊○○之友人，整個強盜過程中，被告均未出言制止或遏止其弟之行為，
    顯見被告應係基於主導之地位，參與程度頗深，且被告與共犯戊○○、乙○○結
    夥三人，以強暴手段行搶財物，造成被害人身心嚴重受創，搶得之財物亦非少數
    ，致生被害人財產上之損害，影響社會秩序之安定，而被告於犯罪後，經傳喚、
    拘提，均不到庭應訊，經通緝到案後，卻仍矢口否認犯行，飾詞狡辯，並企圖利
    用共犯戊○○、乙○○之證述，以求脫罪，顯無悔改之意，檢察官並於原審審理
    中當庭具體求處有期徒刑十二年等一切情狀，量處有期徒刑十二年。核其認事用
    法並無違誤，量刑亦堪稱妥適。被告提起上訴，猶認其並未犯罪，顯無可採；至
    其指摘原審量刑部分，參酌被告於整個犯案過程中負責駕車，於其弟戊○○佯裝
    警察拿指揮棒攔下被害人及強押被害人上車時，皆未予以勸阻，且於被害人不願
    告知提款卡密碼時，竟出言恫嚇被害人，再於共犯乙○○無法提款時，即自行下
    車提款得手，可認被告於本案係基於主導之地位，又被告自八十九年四月十一日
    犯案至今仍未見悔意，且檢察官於本院審理時亦具體求處有期徒刑十二年，況共
    犯間之量刑審酌情形，並非相同，難以共犯戊○○、乙○○均經判處有期徒刑九
    年確定，即須予以比附援引，故本件原審之量刑尚無失之過重情形，是被告之上
    訴非有理由，應予駁回。
據上論斷，應依刑事訴訟法第三百六十八條，判決如主文。
本案經檢察官丁○○到庭執行職務。
中      華      民      國    九十四    年      三      月      三      日
                           　臺灣高等法院臺中分院刑事第七庭
                                         審判長法  官　林  榮　龍
                                               法　官  林  宜  民
                                             　法　官  許　秀　芬
右正本證明與原本無異。
本件得上訴。
如不服本判決應於收受送達後十日內向本院提出上訴書狀，其未敘述上訴之理由者並
得於提起上訴後十日內向本院補提理由書（均須按他造當事人之人數附繕本）。
                                               書記官　金  珍  華
中     華     民     國     九十四     年      三      月      四       日
附錄論罪科刑法條：
刑法第三百三十條：
犯強盜罪而有第三百二十一條第一項各款情形之一者，處七年以上有期徒刑。
前項之未遂犯罰之。
刑法第三百二十一條：
犯竊盜罪而有左列情形之一者，處六月以上、五年以下有期徒刑：
  一、於夜間侵入住宅或有人居住之建築物、船艦或隱匿其內而犯之者。
  二、毀越門扇、牆垣或其他安全設備而犯之者。
  三、攜帶兇器而犯之者。
  四、結夥三人以上而犯之者。
  五、乘火災、水災或其他災害之際而犯之者。
  六、在車站或埠頭而犯之者。
前項之未遂犯罰之。
刑法第三百三十九條之二：
意圖為自己或第三人不法之所有，以不正方法由自動付款設備取得他人之物者，處三
年以下有期徒刑、拘役或一萬元以下罰金。
以前項方法得財產上不法之利益或使第三人得之者，亦同。
                                                              　　　　　Ｆ
